【裁判字號】    97,交聲更,5
【裁判日期】    970711
【裁判案由】    違反道路交通管理處罰條例聲明異議
【裁判全文】
臺灣臺北地方法院交通事件裁定         97年度交聲更字第5號
原處分機關  臺北市交通事件裁決所
異  議  人
即受處分人  甲○○
上列異議人因違反道路交通管理處罰條例案件，對於臺北市交通
事件裁決所民國96年8 月28日所為之裁決處分（原處分案號：北
市裁二字第裁22-AEV171496、裁22-AEV171499號）聲明異議，異
議人不服本院於中華民國96年11月30日所為96年度交聲字第1012
號裁定，提起抗告，經臺灣高等法院於97年1 月10日以97年度交
抗字第5 號裁定發回，本院裁定如下：
    主  文
臺北市交通事件裁決所於民國九十六年八月二十八日以北市裁二
字第裁22-AEV171499號裁決書所為裁罰新台幣玖佰元，並記違規
點數壹點之處分撤銷，甲○○不罰。
其餘異議駁回。
    理  由
一、原處分機關臺北市交通事件裁決所以異議人甲○○於民國96
    年7月15日17時20分許，駕駛車號5489-DE號自用小客車，在
    臺北市○○○路○段218號前，在公共汽車招呼站10公尺內臨
    時停車，經警員攔停舉發，並拒絕出示駕、行照，而為警以
    異議人有違反道路交通管理處罰條例第55條第2 款（在公共
    汽車招呼站10公尺內臨時停車）、第60條第2項第1款（不服
    從交通勤務警察之稽查）規定之行為，對汽車所有人姜張淑
    娟逕行舉發。嗣異議人於舉發通知單上所載之應到案日期前
    向原處分機關表明其為實際駕駛人並提出申訴，經原處分機
    關認為無理由，乃依上開條例第55條第2款、第60條第2項第
    1 款、第63條第1項第1款（裁決書漏未記載）及違反道路交
    通管理事件統一裁罰基準表之規定，分別裁罰異議人新台幣
    （下同）600 元（在公共汽車招呼站10公尺內臨時停車部分
    ）、900元罰鍰並記違規點數1點（不服從交通勤務警察之稽
    查部分）。
二、聲明異議意旨略以：本人於96年7 月15日當天下午載母親姜
    張淑娟及小孩到羅斯福路建宏書局買書，臨停於公車牌後方
    ，讓身心障礙行動不便的母親及小孩下車，待他們下車，我
    開車去找車位，繞一圈找不到，回到原地，又再去繞一圈再
    找，第二次回原點，見小孩與母親未出現，於是即駛離至前
    方約100至200公尺處另一路口快車道，車行中，突然一名駕
    重型機車聲稱為員警之不明人士，從後方插入我車前方打橫
    ，機車硬橫放於馬路中央，阻攔我車，我於是驚恐煞車，因
    後方車多，又在快車道上，我拉下車窗問他何事，可否讓我
    停到路旁再談，他大怒斥責，說我剛才停在公車站牌違規，
    我說我只有停一下讓人下車，並沒妨害到公車，現在反而讓
    後方行車不便，你讓我靠到路邊一下，他不願意，就說不要
    ，我要逕行舉發你再加上不出示行、駕照，就抄下車牌，不
    容分說走掉，因此本人並未違規停車，且是警員不讓我開到
    路邊，以致於我無法拿取行、駕照，為此聲明異議，請求撤
    銷原處分等語。
三、按汽車駕駛人在公共汽車招呼站十公尺內臨時停車，處新臺
    幣300元以上600元以下罰鍰，道路交通管理處罰條例第55條
    第2 款定有明文。本件異議人固坦承舉發當時確實由其駕駛
    車號5489-DE 號自用小客車，惟以前開情詞為辯。經查，證
    人即舉發本件違規之臺北市政府警察局文山第二分局員警包
    聖慶於本院訊問時證稱：96年7 月15日當天是星期日，當時
    我先取締異議人後面卸貨停車格的卸貨小貨車，因為星期日
    不能舉發該貨車，我往前要取締在臺北市○○○路○段218號
    前方公共汽車招呼站的正中央停很久之5489-DE 號自用小客
    車時，她就往前開。我要步行往前去取締她，我的公務車停
    在後方，我是駕駛交通大隊重型機車，上面有警示燈，單位
    代表，我是裝備齊全，帶槍帶反光背心，我步行到她前面去
    ，我叫她出示駕照行照，她不要，她就在218 號前方開7、8
    公尺，她又停在交叉路口小巷子10公尺，我還是走過去請她
    出示駕照、行照，她又不要，我說她這樣妨礙其他等公車人
    的權利，她說又沒有人檢舉我，我說不是這樣，她說要找我
    到分局講，我說我就可以舉發，當時異議人開的這部車子是
    停在路邊，我跟她要駕照行照時，雙方發生爭執，我當時站
    在她車子駕駛座左前方葉子板前的位置，她就將車子向左打
    ，要駛入車道，強行要離開，她一直往左前慢慢前進，因為
    她快要撞到我，我的手就扶她車身一下，我叫她不要這樣，
    是她強行離開，我還要到後面騎機車。後來她小孩上車，她
    就將車子開走，她要上車時，她還跟我吵架，我就告訴她，
    你再不出示駕照行照，我會再多舉發1 張，所以才有第二張
    等語，並有證人所提出之現場圖、現場照片在卷可考，證人
    既為依法執行職務之公務員，與異議人又夙無嫌隙，其公正
    執法應可期待，若非確有違規情事，實無設詞誣攀之理，且
    舉發當日，異議人之子乙○○確實有前往建宏書局購書，在
    證人要舉發異議人違規之始，乙○○仍在書店內等情，亦為
    異議人所自承，並經證人乙○○於本院訊問時證述明確，是
    異議人在建宏書局前臨時停車以等待乙○○買完書後返回車
    上，應屬可能之舉，而依現場照片所示，建宏書局前方確實
    設有「公車停靠區」，是異議人於上開舉發時間，在臺北市
    ○○○路6段218號前之公共汽車招呼站10公尺內臨時停車之
    情，堪以認定。從而，原處分機關依道路交通管理處罰條例
    第55條第2 款及違反道路交通管理事件統一裁罰基準表之規
    定，裁處異議人罰鍰600 元，於法自無不合，異議人此部分
    之異議（指就96年8 月28日北市裁二字第裁22-AEV171496號
    裁決處分之異議）為無理由，應予駁回。
四、又按「汽車駕駛人之行為有下列情形之一，當場不能或不宜
    攔截製單舉發者，得逕行舉發：一闖紅燈或平交道。二搶越
    行人穿越道。三在道路收費停車處所停車，不依規定繳費。
    四不服指揮稽查而逃逸，或聞消防車、救護車、警備車、工
    程救險車之警號不立即避讓。五違規停車或搶越行人穿越道
    ，經各級學校交通服務隊現場導護人員簽證檢舉。六行經設
    有收費站、地磅之道路，不依規定停車繳費或過磅。七經以
    科學儀器取得證據資料證明其行為違規」、「第一項逕行舉
    發，應記明車輛牌照號碼、車型等可資辨明之資料，以汽車
    所有人為被通知人製單舉發」，道路交通管理處罰條例第7
    條之2 第1項、第4項分別定有明文。準此，交通勤務警察或
    依法執行交通稽查任務之人員發現汽車駕駛人涉有違規情事
    時，原則上必須當場攔截而製單舉發，俾使汽車駕駛人得當
    場陳述意見，避免交通稽查人員有所誤判，而可即時獲得補
    救，惟考量上開條例第7 條之2第1項所列舉之道路違規行為
    ，其發生通常係在瞬間，或有事實上不能當場攔截或依照比
    例原則不宜當場攔截製單舉發之情形，為達有效維護交通秩
    序及保障交通安全之行政目的，當須特別立法賦予交通稽查
    人員得於事後逕行製單舉發之權限，是以，受處分人如涉有
    交通違規行為，倘非上述各款所列舉之交通違規情形時，除
    其他法令另有規定外，原則上交通稽查人員即應當場攔截製
    單舉發，自不得於事後始為逕行舉發，否則該舉發程序即於
    法不合。經查，依卷附臺北市政府警察局96年7 月17日北市
    警交字第AEV171499 號舉發違反道路交通管理事件通知單所
    示，其「違規事實」、「舉發違反法條」欄分別記載「拒絕
    出示駕行照」、「道路交通管理處罰條例第60條第2項第1款
    」，而原處分機關經調查後，亦以異議人「不服從交通勤務
    警察或依法令執行交通指揮、稽查任務人員之指揮」，而依
    道路交通管理處罰條例第60條第2項第1 款、第63條第1項第
    1款（裁決書漏未記載）規定予以裁處罰鍰900元，並記違規
    點數1 點。是本異議人所涉違規之行為係「不服從交通勤務
    警察或依法令執行交通指揮、稽查任務人員之指揮或稽查」
    ，並非「不服指揮稽查而逃逸」，且異議人既經員警當場攔
    檢，自無「當場不能或不宜攔截」之情形，從而異議人上開
    拒絕出示駕、行照之行為，並非上開所規定得以逕行舉發之
    違規行為，是本件舉發程序顯非適法。原處分機關基此不合
    法之舉發而裁罰異議人900元，並記違規點數1點，即難認允
    當。異議人雖非執此聲明異議，但原處分既有上開可議之處
    ，自應由本院逕將原處分（指96年8 月28日北市裁二字第裁
    22-AEV171499號裁決處分）撤銷，並由本院逕為不罰之諭知
    。
五、據上論斷，應依道路交通管理處罰條例第87條第2項，道路
    交通案件處理辦法第19條、第20條前段，裁定如主文。
中    華    民    國    97    年    7     月    11    日
                  交通法庭      法  官  李明益
以上正本證明與原本無異。
如不服本裁定，應於裁定送達後5日內向本院提出抗告狀。
                                書記官  劉穗筠
中    華    民    國    97    年    7     月    14    日


司法院資訊處製作；財團法人民間司法改革基金會備份。
